最高法院刑事判決　　　　　　　　　　　　　　　九十一年度台上字第四三七一號
　　上　訴　人　甲○○
右上訴人因殺人案件，不服台灣高等法院中華民國九十一年五月二十三日第二審判決
（九十一年度上訴字第七二一號，起訴案號：台灣桃園地方法院檢察署八十九年度偵
字第六六四九、六六五０、一一七九０號），提起上訴，本院判決如左：
    主  文
原判決撤銷，發回台灣高等法院。
    理  由
本件原判決認定上訴人甲○○(一)、明知未經許可，不得持有手槍、子彈，於民國八十
八年間某日在台中市某地，向姓名年籍不詳綽號「阿祥」之成年男子購買具殺傷力之
以色列ＩＭＩ廠ＪＥＲＩＣＨ０９４１ＦＢＬ型制式口徑９ｍｍ半自動手槍一把（含
彈匣一個）（槍枝管制編號：0000000000號）及子彈二十顆（起訴書誤載
為二十八顆，其中十五顆已先於桃園縣大溪鎮山區試射），而未經許可持有手槍、子
彈。(二)、八十九年一月七日凌晨一時十五分許，上訴人偕同謝創致、李興宗及另三名
不詳姓名年籍之陪酒小姐，同至位於桃園縣桃園市○○街三三四號東方之珠ＫＴＶ二
０六包廂，與當時已在包廂內及陸續抵達之陳威延、賀天賜、簡正順及其他不詳之人
等多人飲酒作樂，席間另於一二七包廂飲酒之年籍姓名不詳綽號「阿真」及王正收（
綽號螞蟻）、被害人邱明宇、張裕翔、林筆勝等人分別至二０六包廂敬酒同樂，同日
二時十分許在二０六包廂，謝創致因召喚陪酒小姐一事與綽號「阿真」之人發生爭執
，「阿真」離去後，被害人進入二０六包廂詢問發生何事，謝創致與上訴人乃再與被
害人發生爭執，當時坐於包廂前座之上訴人憤而欲上前毆打被害人，經謝創致拉回安
撫後，被害人倖然離去二０六包廂。此時坐於包廂之上訴人難解心中憤恨之情，佯稱
欲外出小便，尾隨被害人走出二０六包廂，二人隨即在包廂外再次發生爭執，進而互
毆，上訴人憤而掏出其原即隨身攜帶之前開手槍先朝空射擊一槍，此時在包廂內之謝
創致、林筆勝等人聽聞有人在外打架及槍聲後，外出查看，見上訴人在緊鄰之超市門
口不遠處，手持手槍與被害人拉扯，謝創致等人為防再生事端，即上前欲搶取上訴人
手中之槍，上訴人見人群湧上，心有未甘，竟持槍朝當時已因拉扯而仆倒在地之被害
人射擊一槍，子彈由被害人右鎖骨下進入右胸、右腹，從右臀射出，造成大出血及肺
、肝、腎組織破壞。謝創致、陳威延、李興宗、簡正順等人見事端已啟，即簇擁上訴
人朝大廳大門走去要其先行離去，行至大廳大門處，上訴人仍難消心中之恨，拉槍枝
滑套欲再折返中庭逞凶，陳威延、謝創致等人見狀即先後在大廳攔阻並欲搶取其手中
之槍，然未得手，其後上訴人經眾人推擠勸阻始走出大門，搭乘在外等候之賀天賜小
客車離去。而受槍傷之被害人為躲避上訴人之追殺，趁上訴人為謝創致等人簇擁離去
之時，驚恐慌亂逃入超市內，因傷勢過重倒臥在廚房後方另一側，嗣警據報到場，在
大廳大門處查獲當時正欲駕車離去之謝創致、李興宗，並將已昏迷不醒之被害人送醫
急救，終因傷勢過重，於同日八時二十分不治死亡。上訴人隨即四處逃亡。嗣於八十
九年五月一日一時四十分許，經警在台北市○○○路與林森北路口查獲，繼於同日三
時三十分許，帶同警方至基隆市○○街二四六巷一號六樓，扣得前開具殺傷力之手槍
一枝（含彈匣一個），及具殺傷力之子彈三顆等情。因而維持第一審論處上訴人殺人
罪刑（累犯）之判決，駁回上訴人在第二審之上訴，固非無見。
惟查：(一)、未經許可持有槍、彈罪，其持有之繼續，為行為之繼續，至持有行為終了
時，均論為一罪，不得割裂。若以之犯他罪，兩罪間之關係如何，端視開始持有之原
因為斷，如早已非法持有槍彈，後另起意犯罪；或意圖犯甲罪而持有槍、彈，卻持以
犯乙罪，均應以數罪併罰論處，必因意圖犯某罪而持有槍、彈，後果以之犯該罪，兩
罪間始有牽連犯之適用。上訴人未經許可持有手槍及子彈之始，是否係意圖供殺被害
人之用，原判決並未於事實欄明確認定、記載，尚難資為判斷其適用法律當否之依據
，遽以上訴人所犯未經許可持有手槍及子彈與殺人罪間，有方法結果之牽連關係，而
從一重之殺人罪處斷（原判決第二十五頁第八至十行），尚有未合。(二)、有罪判決書
之事實一欄，為判斷其適用法令當否之準據，法院應將依職權認定與論罪科刑有關之
事實，翔實記載，然後於理由內逐一說明其憑以認定之證據，並使事實認定與理由說
明，互相適合，方為合法。倘事實認定與理由說明，不相一致，或事實與理由欄內之
記載，前後齟齬，按諸刑事訴訟法第三百七十九條第十四款後段規定，均屬判決理由
矛盾之當然違背法令。原判決事實欄記載：上訴人為警查獲後，於八十九年五月一日
三時三十分許，帶同警方至基隆市○○街二四六巷一號六樓，扣得前開具殺傷力之手
槍一枝（含彈匣一個），及具殺傷力之子彈三顆（原判決第三頁最後一行至第四頁第
二行）等情。是否認定上訴人為警查扣之子彈三顆均具有殺傷力？乃原判決理由欄或
又說明：扣案子彈三顆經鑑驗結果，其中一顆不具殺傷力，即非屬違禁物，爰不予宣
告沒收等情（原判決第二十六頁第五至八行），是否論斷扣案之前開三顆子彈中，其
中一顆並不具有殺傷力，故不予以宣告沒收？其事實欄之認定與理由欄之說明，不盡
相符，尚有未合。(三)、當事人聲請調查之證據，如與本案之待證事實無關緊要者，事
實審法院固可以裁定駁回，毋庸為無益之調查。若於事實確有重要關係，而又非不易
調查或不能調查者，則為明瞭案情起見，自應踐行調查之程序，否則即屬應於審判期
日調查之證據而未予調查之違法。原判決認定上訴人有前揭犯行及所辯各節不足採信
，無非依憑現場錄影帶所顯現之情形，為其主要論據之一。然上訴人辯稱：案發現場
另設有其他錄影設備，並聲請原審傳喚東方之珠ＫＴＶ主任林仁麟提出所有之錄影帶
到庭勘驗，即能證明伊所辯非虛等情（原審卷第一宗第一五三至一六四頁）。上訴人
上開辯解苟經傳喚林仁麟調查屬實，則上訴人所辯各情是否全然不足採信，即非無疑
。為明瞭案情起見，自應踐行調查之程序。原判決對上情未詳予調查釐清，復未說明
何以不為上開調查之理由，其查證未盡且理由欠備，遽行判決，有欠允當。上訴意旨
指摘原判決不當，尚非全無理由，應認有撤銷發回更審之原因。
據上論結，應依刑事訴訟法第三百九十七條、第四百零一條，判決如主文。
中      華      民      國    九十一    年      八      月      八      日
                              最高法院刑事第三庭
                                  審判長法官  董  明  霈
                                        法官  林  茂  雄
                                        法官  張  祺  祥
                                        法官  洪  清  江
                                        法官  吳  三  龍
      右正本證明與原本無異
                                              書  記  官
中      華      民      國    九十一    年      八      月     十五     日
